【裁判字號】    95,訴,2649
【裁判日期】    951229
【裁判案由】    清償借款
【裁判全文】
臺灣臺中地方法院民事判決  95年度訴字第2649號
原      告  甲○○
訴訟代理人  王文聖  律師
被      告  丙○○
訴訟代理人  周進文  律師
上列當事人間請求清償借款事件，於中華民國９５年１２月２８
日言詞辯論終結，本院判決如下：
    主          文
被告應給付原告新臺幣肆佰萬元，及自民國九十五年七月十四日
起至清償日止，按年息百分之五計算之利息。
訴訟費用由被告負擔。
本判決於原告以新臺幣壹佰參拾肆萬元為被告供擔保後，得假執
行。但被告如於假執行程序實施前，以新臺幣肆佰萬元為原告預
供擔保，得免為假執行。
    事實及理由
一、本件原告主張：被告持訴外人華運通國際生活物流股份有限
    公司（下稱華運通公司）於民國９５年４月１５日所簽發，
    付款人均為華南商業銀行信維分行，並經被告背書，票面金
    額合計新臺幣（下同）４００萬元，如附表所示支票４紙，
    向原告借款４００萬元，詎附表所示支票，屆期經原告提示
    ，竟因存款不足而遭退票，爰本於票據及消費借貸之法律關
    係，請求擇一為有利原告之判決，聲明如主文第１、２項所
    示，並陳明願供擔保，請准宣告假執行。
二、被告則以：(一)被告於９５年１月２３日辭去訴外人華運通公
    司負責人後，因公司有使用附表所示支票所屬甲存帳戶支票
    之必要，故被告將印鑑章留放在華運通公司，作為開立支票
    之用。然華運通公司人員，未經被告同意，擅自以被告留放
    公司處之印鑑章於附表所示支票背書，被告自不負背書人之
    票據責任；(二)原告所提出之存摺金額與票面金額不符，否認
    兩造有消費借貸關係等語置辦，請求駁回原告之訴及假執行
    之聲請，並陳明如受不利判決，願供擔保，請准宣告免為假
    執行。
三、按訴狀送達後，原告不得將原訴變更或追加他訴。但擴張或
    減縮應受判決事項之聲明者，不在此限，民事訴訟法第２５
    ５條第１項第３款定有明文。本件利息部分，原告原起訴自
    ９５年４月１７日起至清償日止，按年息６％計算，嗣於９
    ５年１２月２８日本院言詞辯論時，減縮聲明自支付命令送
    達翌日起至清償日止，按年息５％計算，核與首揭規定相符
    ，應予准許，合先敘明。
四、按當事人主張有利於己之事實，就其事實有舉證之責任，民
    事訴訟法第２７７條定有明文。又私人之印章，由自己使用
    為常態，被人盜用為變態，主張變態事實之當事人，自應就
    此印章被盜用之事實負舉證之責任，有最高法院８６年度臺
    上字第７１７號判決可參。本件被告既主張附表所示支票背
    面「丙○○」印章係他人盜用，揆諸上開法條及最高法院判
    決意旨，應由被告就印章被盜用之事實負舉證之責任。對此
    ，被告固聲明丁○○為人證，惟該證人業經本院通知到庭未
    到庭，有送達證書一紙在卷可稽，且證人乙○○於９５年１
    ２月２８日本院言詞辯論時到庭結證稱：「法官問：（提示
    支票）有無見過，票據原因？答：是要借錢。是在９４年１
    １月份間，在通路新貴嘉義分公司，被告丙○○向原告甲○
    ○借的。一開始是要以公司名義向甲○○借，但是甲○○知
    道公司的財物狀況，所以不願意以公司的名義借錢，因為丙
    ○○對外宣稱住在台中市的七期，有價值四、五千萬元的別
    墅，進出都是開雙Ｂ轎車，另老公在大陸做生意，所以甲○
    ○才要借錢給丙○○個人」，是原告主張被告有持附表所示
    支票向其借款４００萬元之事實，堪信為真實。
五、綜上所述，被告有持附表所示支票向原告借款４００萬元，
    已如前述。從而，原告本於消費借貸之法律關係，請求被告
    給付４００萬元，及自支付命令送達翌日即９５年７月１４
    日起至清償日止，按年息５％計算之利息，為有理由，應予
    淮許。
六、兩造均陳明願供擔保，請准宣告假執行或免為假執行，經核
    並無不合，爰酌定相當擔保金，併准許之。
七、本件事證已臻明確，兩造其餘攻擊、防禦方法及所為立證，
    與判決之結果不生影響，無庸再逐一予以論究。又本件原告
    本於票據、消費借貸之法律關係，請求擇一為有利原告之判
    決，為訴之選擇合併，本院既對其中消費借貸之法律關係，
    認原告之訴有理由，自無庸就票據之法律關係為裁判，末此
    敘明。
八、訴訟費用負擔及假執行宣告之依據：民事訴訟法第７８條、
    第３９０條第２項、第３９２條第２項。
中    華    民    國    95    年    12    月    29    日
                  民事第二庭    法  官  劉正中
正本係照原本作成
如不服本判決，應於判決送達後二十日內，向本院提出上訴狀。
中    華    民    國    95    年    12    月    29    日
                                書記官  劉文永
附表：
┌──┬─────┬───────┐
│編號│支票號碼  │面額（新臺幣）│
├──┼─────┼───────┤
│ １ │SC0000000 │100萬元       │
│ ２ │SC0000000 │100萬元       │
│ ３ │SC0000000 │100萬元       │
│ ４ │SC0000000 │100萬元       │
└──┴─────┴───────┘


司法院資訊處製作；財團法人民間司法改革基金會備份。
